臺灣高等法院臺南分院刑事裁定
110年度抗字第341號
                                      110年度抗字第342號
抗  告  人  
即  受刑人  黃詠鈺




上列抗告人因聲明異議等案件，不服臺灣臺南地方法院中華民國
110年3月25日裁定（109年度聲字第2098號、110年度聲字第258
號）提起抗告，本院裁定如下：
    主  文
抗告均駁回。
    理  由
一、抗告意旨略以：臺灣臺南地方檢察署檢察官通知抗告人即受
    刑人黃詠鈺(以下稱抗告人)執行之文書，以寄存送達方式寄
    存於抗告人住居所之轄區派出所，而轄區派出所應查明抗告
    人是否實際住居於該處，若查明未實際住居於轄區內，應敘
    明理由將訴訟文書退回送達機關，然抗告人轄區派出所顯未
    依規定核對抗告人有無居住於住居所，豈可於不知抗告人未
    實際居住於住居所情況下，未將文書退回送達機關，原審法
    院108年度聲字第1822號沒入繳納保證金案件之法官仍逕依
    此認定送達合法，而裁定沒入抗告人繳納之保證金，顯然牴
    觸最高法院103年度台抗字第461號裁定意旨，而非適法裁判
    。本件抗告人於民國108年10月21日自行到案執行，並非為
    警查緝歸案，無逃匿之情形，原審108年度聲字第1822號裁
    定以抗告人逃匿裁定沒入保證金，與法不合。故原審108年
    度聲字第1822號裁定沒入具保人繳納之保證金既有違誤，具
    保人繳納之保證金即應予以發還，原裁定駁回抗告人發還保
    證金之聲請已違背法令，請求撤銷原判決。
二、原裁定意旨略以：
㈠、抗告人因違反毒品危害防制條例等案件，經臺灣臺南地方檢
    察署檢察官於107年3月2日指定保證金額新臺幣（下同）5萬
    元，由具保人黃詠盈(以下稱具保人)繳納保證金後，將抗告
    人釋放，嗣抗告人因該案經原審法院以107年度訴字第897號
    判決判處有期徒刑確定，由臺灣臺南地方檢察署執行，然該
    署於108年8月8日通知被告應於同年月28日到案執行，並通
    知具保人偕同抗告人到案執行，抗告人屆期無正當理由未到
    案，臺灣臺南地方檢察署檢察官繼又於108年9月2日對抗告
    人執行拘提，經拘提無著，檢察官乃認抗告人逃匿而向原審
    法院聲請沒入上開保證金，經原審法院於108年10月17日以1
    08年度聲字第1822號裁定沒入確定，檢察官並於109年2月14
    日沒入前開保證金執行完畢等情，有前開裁定、臺灣高等法
    院被告前案紀錄表及臺灣臺南地方檢察署108年度執聲沒字
    第78號卷內所附臺灣臺南地方檢察署送達證書、檢察官拘票
    及拘提無獲報告書等在卷可憑。是抗告人縱於原審法院裁定
    沒入保證金後之108年10月22日入監執行，然前開沒入保證
    金之裁定既已確定，檢察官依有效之裁定執行沒入命令，自
    無違誤，該保證金既已經合法沒入，自難謂有應發還予具保
    人之情事。
㈡、抗告人固主張臺灣臺南地方檢察署執行傳票送達不合法，其
    與具保人均未能收受執行傳票，致檢察官誤認其逃匿，其於
    108年10月21日已自行到案執行，並無逃匿情形，檢察官聲
    請沒入保證金，已有執行指揮之不當云云。然查，本件臺灣
    臺南地方檢察署檢察官之執行通知書，均合法送達抗告人及
    具保人戶籍地及渠等陳報之住居所地址等情，有臺灣臺南地
    方檢察署108年度執聲沒字第78號卷內所附臺灣臺南地方檢
    察署送達證書在卷可參；況抗告人於原審法院調查程序中亦
    自陳：伊沒有收到執行傳票，是因為伊之後都在外面工作，
    伊並沒有陳報新的地址等語（見原審卷第24頁），是抗告人
    既未曾主動陳報有何變更住居所之情，則檢察官依其前所陳
    報及登載之住居所地址送達，自難謂有何未合法送達之情形
    。準此，本件檢察官以抗告人經合法送達傳票後，無正當理
    由未到案執行，復拘提無著，認抗告人已逃匿而向原審法院
    聲請沒入上開保證金，自難認有何違誤，抗告人此部分之指
    摘，要無可採，其聲明異議並無理由，併此敘明。
三、按受刑人或其法定代理人或配偶以檢察官執行之指揮為不當
    者，得向諭知該裁判之法院聲明異議，刑事訴訟法第484條
    定有明文。所謂諭知該裁判之法院，係指對被告之有罪判決
    ，於主文內宣示主刑、從刑之法院而言。所稱「檢察官執行
    之指揮不當」，係指檢察官有積極執行指揮之違法及其執行
    方法有不當等情形而言，即受刑人聲明異議之客體，應以檢
    察官執行之指揮為限。倘受刑人並非針對檢察官執行之指揮
    認有不當，其所為聲明異議於程序上已難謂適法，法院自應
    以裁定駁回其異議（最高法院102年度台抗字第404號裁定意
    旨參照）。準此，刑事訴訟法第484條之聲明異議之客體，
    其範疇應以檢察官執行之指揮為限，如對法院所為之判決或
    裁定不服者，則應循上訴或抗告之程序尋求救濟。若判決業
    經確定，則應另行依再審或非常上訴之程序加以救濟，非得
    以聲明異議方式為之（最高法院105年度台抗字第531號裁定
    意旨參照）。
四、經查:
㈠、抗告人前因違反毒品危害防制條例等案件，經臺灣臺南地方
    檢察署檢察官於107年3月1日諭知具保5萬元，由具保人於翌
    日繳納保證金後，將抗告人釋放，嗣抗告人因該案經原審法
    院以107年度訴字第897號判決判處應執行有期徒刑4年、3月
    確定，經送臺灣臺南地方檢察署檢察官執行，該署檢察官通
    知抗告人應於108年8月28日到案執行，同時通知具保人應督
    促抗告人到案執行，否則依法沒收保證金，該執行通知於10
    8年8月14日寄存抗告人及具保人住居所之轄區派出所，已合
    法送達抗告人，抗告人並未於指定日期到案執行，臺灣臺南
    地方檢察署檢察官遂於108年9月2日簽發拘票囑警於109年9
    月16日前拘提抗告人到案並應敘明「被拘人是否已遷往他處
    或仍居住於原住居所及拘提情形」，經警至抗告人住居所拘
    提無著，並提出報告書敘明先後3次前往抗告人住居所均未
    遇抗告人，抗告人已不在拘提處所，不知去向，無法拘提到
    案等語，檢察官經查詢抗告人戶籍地址並未變更，因認抗告
    人逃匿而向原審法院聲請沒入具保人繳納之保證金，經原審
    法院於108年10月17日以108年度聲字第1822號裁定沒入具保
    人繳納之保證金，該裁定先送達抗告人住居所，仍以寄存轄
    區派出所方式送達，嗣後查知抗告人已於108年10月22日因
    另案在法務部○○○○○○○執行中，而重為送達，於108年12月30
    日將上開裁定送達監獄交由抗告人親自收受，抗告人並未提
    起抗告，而以嗣後重為送達日期起算抗告期間，於109年1月
    6日裁定確定，檢察官並於109年2月14日沒入前開保證金執
    行完畢等情，業經本院調閱各該偵查、原審判決、裁定及執
    行之相關卷宗核對無訛，堪認原審上開108年度聲字第1822
    號裁定沒入具保人繳納之保證金已合法送達抗告人，抗告人
    對之並無不服而未提起抗告已告確定。抗告人雖主張其係於
    上開沒入保證金裁定尚未確定前即自行到案執行，原審108
    年度聲字第1822號裁定仍沒入具保人繳納之保證金顯有違誤
    云云，然抗告人因另案而入監執行時，沒入保證金裁定已經
    作成並「生效」，抗告人嗣後始經緝獲或自行到案，該沒入
    保證金裁定之效力仍不受影響，更何況抗告人若對之有所不
    服，亦應遵期提起抗告，而非於裁定確定後方任意指摘該裁
    定有所違誤，抗告人不此之圖，任令沒入保證金之裁定確定
    後，方再事爭執而聲請發還保證金，其主張明顯與法不合，
    難認有理由。
㈡、抗告意旨雖主張原審108年度聲字第1822號裁定以寄存其住居
    所之轄區派出所方式送達，而派出所並未實際訪查抗告人是
    否居住於住居所內，未退回裁定，故原審108年度聲字第182
    2號裁定未合法送達為由指摘該裁定尚未確定，檢察官依該
    裁定執行沒入保證金指揮不當云云，然原審108年度聲字第1
    822號沒入保證金裁定之送達情形，如上所述，雖在抗告人
    尚未因另案入監執行前逃匿而僅能寄存送達，惟此尚無任何
    違反文書送達之規定可言，原審嗣後經查知其已入監執行，
    為求慎重並保障其抗告權，再度重新送達監所予其收受，核
    無任何違反法規之情事甚明，抗告人收受該裁定後並未提起
    抗告，該裁定嗣於109年1月6日已告確定要無疑義，抗告人
    就該裁定之送達程序與確定與否再為爭執核無理由。
㈢、檢察官依原審108年度聲字第1822號沒入保證金之確定裁定執
    行沒入具保人繳納之保證金，因該裁定在未經以非常上訴程
    序撤銷前仍屬有效，檢察官依原審108年度聲字第1822號確
    定裁定之意旨，將具保人所繳納之保證金5萬元予以沒入，
    於法有據，檢察官既係依合法裁判辦理，難認其執行之指揮
    有何違法或不當。至沒入保證金之裁定適法與否，並非執行
    檢察官所得審查，亦非執行指揮之結果，抗告人若認原審10
    8年度聲字第1822號沒入保證金裁定違法，僅得否就該裁定
    尋求其他救濟之問題，並非聲明異議所處理之範疇。而返還
    保證金部分，囿於保證金一經沒入國庫，即屬國庫所有，原
    暫存法院之保證金即已不存在，而無從發還。從而，本件抗
    告人前所繳付之保證金，既經裁定沒入確定，並已執行沒入
    完畢，而無從發還，原裁定駁回抗告人請求發回保證金之聲
    請核無違誤。倘抗告人認上開確定裁定有違背法令之情形，
    應循其他救濟途徑，併此敘明。
五、綜上所述，抗告及聲請意旨均著重在爭執前述沒入保證金確
    定裁定之內容，而非指摘檢察官有何積極執行指揮之違法或
    其執行方法有不當等情形，然確定裁定非屬聲明異議之客體
    ，抗告人對檢察官執行沒入保證金聲明異議難認適法。況且
    ，原審上開沒入保證金之裁定已確定並執行完畢，抗告人在
    原審108年度聲字第1822號確定裁定未經撤銷前，聲請發還
    保證金亦屬無據。故原裁定駁回抗告人聲明異議及發還保證
    金之聲請，核無違誤。抗告人仍執前詞提起抗告，為無理由
    ，應予駁回。
六、依刑事訴訟法第412條，裁定如主文。 　　　　
中　　華　　民　　國　　110 　年　　5 　　月　　28　　日
                  刑事第六庭    審判長法　官  張瑛宗
                                      法　官  林逸梅
                                      法　官  李秋瑩
以上正本證明與原本無異。
如不服本裁定，應於收受本裁定後五日內向本院提出再抗告狀。
　　　　　　　　　　　　　　　　　　　書記官  劉紀君　　
中　　華　　民　　國　　110 　年　　5 　　月　　28　　日